臺灣新北地方法院民事判決　　　　　　 110年度訴字第2215號
原　　　告　范玉鳳　
被　　　告　吳秋水　
上列當事人間請求返還借款事件，經本院於民國110 年10月20日
言詞辯論終結，判決如下：
    主  文
被告應給付原告新台幣肆拾捌萬元，及自民國一百一十年九月二
十四日起至清償日止，按年利率百分之五計算之利息。
原告其餘之訴駁回。
訴訟費用由被告負擔百分之四十二，餘由原告負擔。
本判決第一項得假執行；但被告如以新臺幣肆拾捌萬元為原告預
供擔保，或將請求標的物提存，得免為假執行。
原告其餘假執行之聲請駁回。
    事實及理由
壹、程序方面：
    本件被告未於言詞辯論期日到場，核無民事訴訟法第386 條
    各款所列情形，爰依原告聲請，由其一造辯論而為判決。
貳、實體方面：
一、原告起訴主張：因被告需金錢生活，分別陸續向原告借款新
    臺幣（下同）30萬元共計3 次、20萬元、15萬元，合計125
    萬元，被告提供其國民身分證予原告查對影印，並簽發金額
    分別為115 萬、15萬元之本票2 張予原告。兩造約定於民國
    108 年10月被告應如數返還，惟被告屆期並未清償，迄今僅
    曾於109 年1 月3 日、同年月20日、同年2 月20日、同年3
    月20日、同年4 月23日、同年6 月23日各返還2 萬元予原告
    ，共計12萬元，惟仍有113 萬元尚未清償，經向被告催討仍
    置之不理，為此依消費借貸法律關係，民法第478 條規定、
    第229 條第1 項、第233 條第1 項前段，聲明請求：①被告
    給付113 萬元及自起訴狀繕本送達翌日起回溯5 年起至清償
    日止，按週年利率百分之5 計算之利息。②本件請准供擔保
    ，宣告假執行。
二、被告未於言詞辯論期日到場，亦未提出準備書狀作何聲明或
    陳述。
三、得心證之理由：
    本件原告主張依民法478 條之規定，請求被告清償借款113
    萬元，被告未到庭。是本件所應審究之爭點為：原告與被告
    間是否有借貸關係存在？茲論述如下：
（一）按民事訴訟如係由原告主張權利者，應先由原告負舉證之
      責，若原告先不能舉證，以證實自己主張之事實為真實，
      則被告就其抗辯事實即令不能舉證，或其所舉證據尚有疵
      累，亦應駁回原告之請求。又請求履行債務之訴，除被告
      自認原告所主張債權發生原因之事實外，應先由原告就其
      主張此項事實，負舉證之責任，必須證明其為真實後，被
      告於其抗辯事實，始應負證明之責任，此為舉證責任分擔
      之原則（最高法院17年上字第917 號、43年台上字第第37
      7 號判例參照）。次按「稱消費借貸者，謂當事人一方移
      轉金錢或其他代替物之所有權於他方，而約定他方以種類
      、品質、數量相同之物返還之契約。」民法第474 條第1
      項規定甚明，是按當事人主張有金錢借貸關係存在，須就
      其發生所須具備之特別要件即金錢之交付與借貸意思表示
      相互一致負舉證責任。查本件原告主張被告個人有上開積
      欠借款之事實，依舉證責任分配原則，自應由原告就其主
      張兩造間存在系爭借款及有交付借款之事實，負舉證責任
      。
（二）原告主張被告陸續向其借款，共計以現金交付借款125 萬
      元之事實，業據其提出被告之身分證影本、本票2 紙及被
      告返還原告12萬元之紀錄為憑（見本院卷第15、17、19頁
      ），查證人阮秋水到庭證述：「第一筆是我介紹被告跟原
      告借錢，當初是原告借被告30萬元，第二次是被告跟原告
      借30萬元還給我，因為是被告欠我30萬元，這兩筆我都有
      在場看到原告交現金給被告。我只知道這兩筆。（問：提
      示本票，金額分別為115 萬元、15萬元，為何跟證人所述
      情形不同？）後面被告繼續跟原告借的情形我不清楚，我
      聽原告說被告跟他借了100 多萬元，當初有開本票60萬元
      ，是一筆30萬元、一筆30萬元加起來開，這個我知道，可
      能後來又重開。」等語（見本院卷第40頁），是依證人阮
      秋水所述，兩造就金額60萬元部分確有借貸之合意及金錢
      之交付，惟就原告所述60萬元以外之其他借貸情形，證人
      阮秋水之證詞無法證明。原告另以被告簽發系爭本票以為
      證明有借貸之事實，然查本件被告之所以簽立系爭本票之
      原因，原告既稱係為以擔保系爭借款，依舉證責任分配原
      則，自應由原告先就系爭本票之原因關係即兩造間是否有
      成立消費借貸關係負舉證責任。然原告所提上述2 紙本票
      證據尚無法證明與被告間共計有125 萬元消費借貸契約意
      思表示合致及交付125 萬元借款予原告之事實，自無法為
      有利於原告之認定。
（三）綜上，原告主張其與被告間應有60萬元借貸之合意及交付
      借款之事實，亦即本件兩造間就60萬元借貸關係係屬存在
      ，應堪認定，逾此範圍之請求，則乏所據，而原告既自承
      被告已返還12萬元，則原告尚得請求被告返還之借款為48
      萬元（計算式：60萬元－12萬元＝48萬元），於法有據，
      應予准許，逾此部分之請求，尚乏所據，不應准許。
（四）末按「給付無確定期限者，債務人於債權人得請求給付時
      ，經其催告而未為給付，自受催告時起，負遲延責任。其
      經債權人起訴而送達訴狀，或依督促程序送達支付命令，
      或為其他相類之行為者，與催告有同一之效力。」、「遲
      延之債務，以支付金錢為標的者，債權人得請求依法定利
      率計算之遲延利息。但約定利率較高者，仍從其約定利率
      。」、「應付利息之債務，其利率未經約定，亦無法律可
      據者，週年利率為百分之5 。」，民法第229 條第2 項、
      第233 條第1 項、第203 條分別定有明文。本件給付屬金
      錢給付之債，並無確定期限，亦無約定遲延利息之利率，
      揆諸前揭法條規定，原告主張以起訴狀繕本送達翌日，即
      自110 年9 月24日（見本院卷第31至35頁）起算法定遲延
      利息，即屬有據。
四、從而，原告依據消費借貸之法律關係，請求被告應給付原告
    480,000 元，及自110 年9 月24日起至清償日止，按年息5
    ％計算之利息，為有理由，應予准許；逾此範圍之請求，則
    為無理由，應予駁回。
五、本件原告勝訴部分，因所命給付金額未逾50萬元，爰依職權
    宣告假執行。至原告敗訴部分，其訴既經駁回，假執行之聲
    請即失所附麗，應併予駁回。
六、本件事證已臻明確，兩造其餘主張、陳述及所提之證據暨攻
    擊防禦方法，經核與判決結果無影響，毋庸再一一審酌，附
    此敘明。
七、結論：本件原告之訴為一部有理由、一部無理由，依民事訴
    訟法第79條、第389 條第1 項第5 款、第392 條，判決如主
    文。
中    華    民    國   110    年    11    月    5     日
                  民事第三庭    法  官  吳幸娥                                                                                            
以上正本係照原本作成。
如對本判決上訴，須於判決送達後20日內向本院提出上訴狀。如
委任律師提起上訴者，應一併繳納上訴審裁判費。 
中    華    民    國   110    年    11    月    5     日
                                書記官  周子鈺